【裁判字號】    92,交聲,30
【裁判日期】    920628
【裁判案由】    聲明異議
【裁判全文】
臺灣臺南地方法院交通事件裁定                      九十二年度交聲字第三號
    移送機關  交通部公路總局嘉義區監理所臺南監理站
    受處分人  甲○○
    即異議人
右列受處分人因違反道路交通管理處罰條例案件，對於交通部公路局嘉義區監理所台
南監理站民國九十一年十二月十七日所為之裁決處分（處分案號：南監五字第裁七四
─Ｓ00000000號），聲明異議，本院裁定如左：
    主  文
原處分撤銷。
甲○○汽車駕駛人，有不遵守道路交通號誌指示，處罰鍰新臺幣玖佰元，記違規點數
壹點；又汽車駕駛人，駕駛汽車違反道路交通安全規則，因而致人受傷者，吊扣其駕
駛執照參個月。
    理  由
一、本件原處分意旨略以：受處分人即異議人甲○○於民國九十一年十月三日凌晨三
    時許，駕駛車牌號碼五Ｗ─三八一七號自用小客車，沿臺南市○○○路第二車道
    由南往北方向行駛，途經該路與大興街設有閃光號誌之交岔路口，本應注意汽車
    行駛時，駕駛人應注意車前狀況，並隨時採取必要之安全措施，汽車行駛至交岔
    路口，其行進、轉彎，應遵守燈光號誌之指示，及閃光黃燈表示「警告」，車輛
    應減速接近，注意安全，小心通過，而依當時情形又無不能注意之情形，而疏未
    注意該處為交岔路口，可能會有車輛自岔路橫向駛出之車前狀況，及其行向燈號
    為閃光黃燈，未減速慢行，反以時速六十公里之速度持速直行，欲穿越交岔路口
    ，適有車禍被害人張士雄駕駛車牌號碼ＮＥＶ─九五二號重型機車，沿大興街由
    東往西方向駛至，亦應注意汽車駕駛人有飲用酒類或其他類似物後，其吐氣所含
    酒精濃度超過每公升０．二五毫克以上者，不得駕車，及汽車行駛至交岔路口，
    其行進、轉彎，應遵守燈光號誌之指示，及閃光紅燈表示「停車再開」，車輛應
    減速接近，先停止於交岔路口前，讓幹道車優先通行後認為安全時，方得續行，
    而依當時情形並無不能注意之情形，竟因酒力疏未注意其行向燈號為閃光紅燈，
    未先停止於交岔路口，讓中華北路幹道車先行，反而持速前進，異議人見狀，避
    煞不及，車頭左側與被害人張士雄機車左側車身發生碰撞，被害人車輛因衝撞後
    ，因此受有右股骨骨折、右第四、六、七肋骨骨折、臉部及左肩撕裂傷之傷害，
    故移送機關即交通部公路局嘉義區監理所台南監理站乃依道路交通管理處罰條例
    第六十條第二項第三款、第六十一條第三項，以異議人駕駛汽車不遵守道路交通
    號誌之指示，因而肇事致人受重傷為由，裁處異議人罰鍰新臺幣（下同）九百元
    ，吊扣駕駛執照四個月，並依第六十三條第一項記違規點數一點等語。
二、聲明異議意旨如異議狀所載︵詳見附件︶。
三、按汽車駕駛人，駕駛汽車有不遵守道路交通號誌之指示，處九百元以上一千八百
    元以下罰鍰，並記違規點數一點；又汽車駕駛人，駕駛汽車違反道路交通安全規
    則，因而肇事至人受傷者，吊扣其駕駛執照三個月到六個月，道路交通管理處罰
    條例第六十條第二項第三款、第六十一條第三項及第六十三條第一項第一款定有
    明文。又按汽車行駛時，駕駛人應注意車前狀況，並隨時採取必要之安全措施，
    汽車行駛至交岔路口，其行進、轉彎，應遵守燈光號誌之指示，支線道車應讓幹
    道車先行，及汽車駕駛人有飲用酒類或其化類似物後，其吐氣所含酒精濃度超過
    每公升０．二五毫克以上者，不得駕車，道路交通安全規則第九十四條第三項、
    第一百零二條第一項第一款、第六款，第一百十四條第二款定有明文。次按交岔
    路口未達設置行車管制號誌之標準，得於幹道設置閃光黃燈，於支道設置閃光紅
    燈；閃光黃燈表示「警告」，車輛應減速接近，注意安全，小心通過；閃光紅燈
    表示「停車再開」，車輛應減速接近，先停止於交岔路口前，讓幹道車優先通行
    後認為安全時，方得續行，道路交通標誌設置規則第二百二十九條第四項第二款
    、第二百二十一條第一項第一款、第二款分別定有明文。
四、經查，本件受處分人即異議人甲○○係於民國九十一年十月三日凌晨三時許，駕
    駛車牌號碼五Ｗ─三八一七號自用小客車，沿臺南市○○○路第二車道由南往北
    方向行駛，在行至中華北路與大興街之設有閃光號誌交岔路口時，其應注意能注
    意竟疏未注意該處為限速六十公里之交岔路口，可能會有人車由岔路橫向駛出之
    車前狀況，及其行向為閃光黃燈，未減速慢行以採取隨時可以煞停之安全措施，
    反而以時速六十公里之速度直行欲通過岔路口，適有被害人張士雄駕駛車號ＮＦ
    Ｖ─九五二號重型機車沿大興街由東向西方向行抵而至，亦疏未注意該處為設有
    閃光號誌之交岔路口，可能會有人車由岔路橫向駛出之車前狀況，及其行向為閃
    光紅燈，因不勝酒力而未停止於交岔路口前，讓中華北路上幹道車先行，反而持
    速直行欲通過岔路口，致異議人煞避不及，其自用小客車車頭左側遂與被害人機
    車左前部發生碰撞，造成自用小客車車左前保險桿裂損、右前方向燈及前擋風玻
    璃受損，被害人機車前輪、左踏板、左右車身受損，被害人並因之受有右股骨骨
    折、右第四、六、七肋骨骨折、臉部及左肩撕裂傷之傷害等情，業據異議人及被
    害人分別於警訊中供明在卷可按，且有道路交通事故調查報告表、奇美醫學中心
    診斷證明書各一紙及道路交通事故現場蒐證照片三十五幀在卷可稽，再由異議人
    所駕駛之自用小客車於交岔路口撞擊被害人駕駛機車後，將被害人機車行向改變
    ，而撞至中華北路北第二車道上，並依慣性作用，在肇事現場（撞擊地點至被害
    人機車停止處）留有三十九．七公尺之刮地痕，有前開調查報告表其上之事故現
    場圖繪明可考，審酌異議人所駕駛之車輛重量，與被害人人、車相較，二者重量
    差異懸殊，足認被害人人車偏離其原有行進方向而改變為異議人之行車方向，並
    留有前述刮地痕，均是因異議人之行車加速度動力所造成，足見異議人確有未注
    意車前狀況，且未減速慢行，仍以時速六十公里之高速直行，欲通過交岔路口，
    足見異議人確有未依其行向燈號閃光黃燈之指行，未減速慢行，小心通過交岔路
    口之違規行為甚明。而本件經送臺灣省臺南區車輛行車事故鑑定委員會鑑定，亦
    認為異議人駕駛小客車，行經設有閃光黃燈號誌岔路口，未減速慢行，未注意車
    前狀況，為肇事次因，被害人酒後駕駛重機車，行經設有閃光號誌交岔路口，支
    線道車未讓幹道車先行，為肇事主因，此有該會南鑑字第九二０七一一號鑑定意
    見書一紙在卷可憑參酌。異議人辯稱其已專注燈號之遵守，自己並無違規云云，
    顯係卸詞，不足採信。又被害人係因本件車禍致受有前揭傷害，則異議人有駕駛
    汽車違反道路交通安全規則因而肇事致人受傷之事實，亦堪認定。
五、又車禍被害人張士雄固因車禍受有前述之傷害，經本院依職權函詢被害人就診之
    財團法人奇美醫院，被害人所受之傷勢並未達難治或重大不治之程度一情，有該
    院九十二年五月二十二日奇醫字第二三一六號函文一紙可稽，是本件車禍被害人
    所受傷害，並未達刑法第十條所指之重傷害程度，應可認定。
六、綜上所述，本件異議人甲○○駕駛汽車不遵守道路交通號誌之指示，雖因而致人
    受傷，惟並未因而致人重傷，則移送機關據以引用道路交通管理處罰條例第六十
    一條第三項及違反道路交通管理事件通一裁罰標準表之規定，裁處異議人吊扣駕
    駛執照四個月之處分，經核於法尚有未洽，異議人指摘原裁決不當，即非無理由
    ，而本件裁決處分既有前述違法情形，自應由本院裁定將原處分撤銷。然而，異
    議人於前開時、地，駕駛汽車不遵守道路交通號誌之指示，因而肇事致人受傷之
    事實既甚明確，故本院仍應依道路交通管理處罰條例第六十條第二項第三款、第
    六十一條第三項第一款規定，並審酌其違規情節之輕重，另為異議人如主文第二
    項所示之諭知，以資適法。
七、據上論斷，應依道路交通案件處理辦法第二十條前段，裁定如主文。
中      華      民      國      九十二      年    六    月    二十八    日
                              臺灣臺南地方法院交通法庭
                                      法  官  洪士傑
右正本證明與原本無異。
如不服本裁定應於送達後五日內向本院提出抗告狀。
                                      書記官  陳金堂
中      華      民      國      九十二      年    六    月    三十      日


司法院資訊處製作；財團法人民間司法改革基金會備份。
